【裁判字號】    99,交聲,753
【裁判日期】    990428
【裁判案由】    交管條例聲異
【裁判全文】
臺灣板橋地方法院交通事件裁定         99年度交聲字第753號
原處分機關  交通部公路總局臺北區監理所
異  議  人
即受處分人  乙○○
上列異議人即受處分人因違反道路交通管理處罰條例案件，對於
交通部公路總局臺北區監理所民國99年3 月5 日北監營裁字第裁
40－AEX666098 號違反道路交通管理事件裁決書所為之處分（原
舉發通知單案號：臺北市政府警察局北市警交字第AEX666098 號
）聲明異議，本院裁決如下：
    主    文
原處分撤銷。
乙○○不罰。
    理    由
一、原處分意旨略以：異議人即受處分人乙○○於民國98年12月
    8 日晚上8 時46分許，駕駛車牌號碼473-CX號營業一般小客
    車，在臺北市○○○路臺北車站南側前，有「在公共汽車招
    呼站10公尺內臨時停車」之違規（此部分業經異議人乙○○
    當庭撤回聲明異議）後，復有「攔停不停，駕車離去（哨音
    、手勢、指揮並走到第二車道攔停）」之違規事實，由臺北
    市政府警察局中正第一分局交通分隊員警逕行填掣北市警交
    字第AEX666098 號舉發違反道路交通管理事件通知單對受處
    分人舉發「攔停不停，駕車離去（哨音、手勢、指揮並走到
    第二車道攔停）違反處罰條例之行為拒絕稽查而逃逸」之違
    規，並移送原處分機關處理。嗣經原處分機關於99年3 月5
    日依道路交通管理處罰條例第60條第1 項、第85條第1 項、
    第63條第1 項第1 款（裁決書漏列第1 款）及違反道路交通
    管理事件統一裁罰基準及處理細則第41、43、44、67條規定
    ，以北監營裁字第裁40－AEX666098 號違反道路交通管理事
    件裁決書認定受處分人「違反處罰條例之行為，拒絕停車接
    受稽查而逃逸」而裁處新臺幣（下同）3,000 元，並記違規
    點數1 點在案。
二、異議意旨略以：伊固不否認有於上開時、地駕駛車輛行經被
    舉發之地點，惟堅決否認有何不服稽查而逃逸之違規行為，
    並辯稱：當時伊駕駛車輛從捷運站那邊慢慢開過去，因剛好
    有客人從捷運站出站，伊希望能載到客人，遂開往公車招呼
    站10公尺內停車，警員站在20公尺前驅趕計程車，因伊動作
    比較慢，且剛好左邊有公車經過，伊就從左邊開走，並不知
    道警員要攔停，又當時車流量非常大，該路段亦非常壅塞，
    伊若要逃跑，亦跑不遠，所以真的沒有要逃跑的意思，是舉
    發顯有不實，實難令人甘服，為此聲明異議云云。
三、按汽車駕駛人，駕駛汽車有違反道路交通管理處罰條例之行
    為，經交通勤務警察或依法令執行交通稽查任務人員制止時
    ，不聽制止或拒絕停車接受稽查而逃逸者，除按各該條規定
    處罰外，處3,000 元以上6,000 元以下罰鍰；汽車駕駛人有
    第60條第1 項之情形者，記違規點數1 點，道路交通管理處
    罰條例第60條第1 項及第63條第1 項第1 款分別定有明文。
    又對交通違規不服稽查取締之事實認定，須經攔停稽查而有
    下列情事之一者：一、拒絕查驗駕照、行照或其他足資稽查
    之文件者；二、拒絕停靠路邊接受稽查者；三、以消極行為
    不服從稽查者；四、經以警報器、喊話器呼叫靠邊停車而不
    靠邊停車接受稽查取締或逃逸者，內政部警政署70年7 月13
    日警署交字第19418 號函亦有明示。是道路交通管理處罰條
    例第60條第1 項所定之處罰要件，係受處分人確有「故意不
    聽制止或拒絕停車接受稽查而逃逸」之積極行為，若行為人
    並不知為警攔停稽查而離開，即難謂有該條項之違規。
四、經查：
  (一)有關異議人即受處分人乙○○於98年12月8 日晚上8 時46分
    許，駕駛車牌號碼473-CX號營業一般小客車，在臺北市○○
    ○路臺北車站南側前，在公共汽車招呼站10公尺內臨時停車
    之事實，業經異議人於本院調查中坦認不諱，且有證人即舉
    發警員甲○○於本院調查時證述明確，是此部分事實已堪認
    定。
  (二)觀諸證人甲○○於本院調查時證述：當天伊在忠孝館前執行
    交通疏導勤務，發現異議人在公共汽車招呼站10公尺內停車
    後，伊就往異議人方向走過去，因看見異議人要駛離，所以
    就走到車道上，然後吹哨並用手勢指揮，又伊大概吹了4 聲
    哨子，但沒有鳴笛，當時已經過了7 點的尖峰時間，所以車
    流量正常，伊不記得異議人所駕駛的車輛車窗是關閉還是搖
    下，但一般都是關閉，伊認為異議人應該可以聽到吹哨聲及
    看到手勢攔停之行為等語歷歷（見本院卷第18背面至19頁）
    ，則由證人甲○○前開證詞，足認警員發現異議人有違規情
    事確實有吹哨及走入車道之情。復徵之異議人於本院調查時
    陳稱：警員站在20公尺前驅趕計程車，因伊動作比較慢，且
    剛好左邊有公車經過，伊就趕快從左邊開走，而當時因為有
    開冷氣，所以車窗是關的，且車內有播放警廣，並不知道警
    員要攔停之情，則由警員甲○○僅吹哨4 次並未鳴笛之情況
    ，雖當時已過尖峰時間車流量正常，但當天異議人關閉車窗
    並聽廣播，再加上當時仍有其他汽車之引擎聲，此外亦有其
    他車輛視線擋住，則以該時地之交通流量及環境，異議人是
    否確實聽聞、注意警員甲○○以吹哨及手勢示意之方式攔停
    異議人，實非無疑。則本件既無證據證明異議人確有「故意
    不聽制止或拒絕停車接受稽查而逃逸」之主觀犯意及客觀積
    極行為，揆諸上開說明，自難僅憑證人甲○○臆測異議人應
    該有聽聞其吹哨聲之詞，遽認異議人有不服勤務人員制止之
    意。從而，異議人駕駛營業小客車車雖有違反道路交通管理
    處罰條例之行為，並經警員制止，然本件既無證據證明異議
    人違規當時確實知悉員警以吹哨或手勢指示停車接受稽查，
    而有不聽制止或拒絕停車接受稽查而逃逸之事實，自難認其
    有何道路交通管理處罰條例第60條第1 項之違規。
五、綜上所述，本件既不能證明異議人確於上開時、地有「違反
    本條例之行為，拒絕停車接受稽查而逃逸」之違規事實，原
    處分機關所舉之證據，既無法使本院確信異議人即為本件之
    違規人，依罪證有疑，採利於受處分人之原則，自應為對異
    議人有利之認定。原處分機關未予詳察，遽對受處分人為上
    開裁處，即難認為允當，受處分人之異議為有理由，自應由
    本院撤銷原處分，諭知受處分人不罰，以資適法。
六、依道路交通案件處理辦法第20條前段，裁定如主文。
中    華    民    國    99    年    4     月    28    日
                  交通法庭    法  官    連雅婷
以上正本證明與原本無異。
如不服本裁定應於送達後五日內向本院提出抗告狀。
                              書記官    郭晉良
中    華    民    國    99    年    4     月    28    日

司法院資訊處製作；財團法人民間司法改革基金會備份。
